【裁判字號】    89,上易,1766
【裁判日期】    891017
【裁判案由】    詐欺
【裁判全文】
臺灣高等法院臺中分院刑事判決                  八十九年度上易字第一七六六號
      上  訴  人
      即  自訴人  甲○○
      被      告  丙○○
右上訴人因詐欺案件，不服臺灣臺中地方法院八十八年度自字第一四一四號中華民國
八十九年六月十四日第一審判決（經自訴人提起自訴），提起上訴，本院判決如左：
      主  文
原判決撤銷。
丙○○連續意圖為自己不法之所有，以詐術使人將本人之物交付，處有期徒刑月。
      事  實
一、丙○○於民國八十七年六月間起已陷於週轉困難並無清償能力，竟意圖為自己不
    法之所有，並基於概括之犯意，先於民國（下同）八十七年六月十五日，在台中
    市大巨人鐵板燒店內，出示其所有之捷陽營造有限公司之名片，向甲○○佯稱已
    投資中投公路公共工程，所取得支票之票期均較長，需現金新台幣（下同）三十
    萬元週轉，乃向甲○○借貸，並於翌日即八十七年六月十六日上午十時二十分許
    ，至甲○○位於台中市○○路三九五之六號五樓家中，交付(一)丙○○本人簽發之
    票號ＤＢＣ七六二六五號、發票日為八十七年六月二十三日、面額三十萬元之支
    票一張；(二)丙○○簽發票號三八八ＯＯ六號、發票日為八十七年六月十五日、面
    額三十萬元之本票一張；及(三)發票人為林錦峰、票號ＰＡ0000000號、發
    票日為八十七年七月三十一日、面額三十萬元，並由丙○○背書之支票一張給甲
    ○○，用以取得甲○○之信任，使之因而陷於錯誤，簽發付款人為台中市第十一
    信用合作社何厝分社、票號ＤＭ五九八九三號、發票日為八十七年六月十八日、
    面額三十萬元之支票一張給丙○○，並已兌現；復於八十七年六月二十日又佯稱
    其有隱疾需治療急用，欲向甲○○再借款二十萬元，並親筆書立借據一份，且交
    付案外人王勝禮簽發票號0000000號、發票日為八十七年八月十八日、面
    額二十二萬元之支票一張作為保證，甲○○因而陷於錯誤，並簽發付款人為台中
    市第十一信用合作社何厝分社、票號ＤＭ五九八九四號、發票日為八十七年六月
    二十日、面額二十萬元之支票一張給丙○○，亦已兌現，詎屆期提示丙○○所交
    付之前開支票均遭退票，甲○○始知受騙。
二、案經甲○○提起自訴。
      理  由
一、訊據被告丙○○（以下簡稱被告）堅決否認有何詐欺取財之犯行，辯稱：其因承
    包工程，資金調度出問題才向甲○○借款五十萬元，是單純借貸，並非要詐欺云
    云。經查：(1)被告丙○○於泛亞商業銀行中港分行以林錦峰之名義，開立帳號三
    九三之四帳戶使用，業據證人林錦峰證述屬實，而該帳戶係於八十七年五月二十
    日開立，自八十七年六月二十日起陸續發生退票十五張，期間分別於八十七年六
    月三十日、七月九日、七月十五日及七月二十九日贖票六張並註銷退票紀錄，迄
    八十七年七月三十一日經票據交換所公告列為拒絕往來戶，亦有泛亞商業銀行中
    港分行函附支票存款分戶明細帳附卷可按（見原審卷第四十九頁至第五十一頁）
    ，而被告於原審亦自承借錢時財務狀況不好云云，參酌上開帳戶開戶不及一月之
    間即開始退票，足見被告自八十七年六月間起即已陷於週轉困難，顯見其已乏支
    付能力。(2)被告於八十七年六月十五日第一次向自訴人甲○○借款三十萬元時，
    係以被告本人簽發之票號ＤＢＣ七六二六五號、發票日為八十七年六月二十三日
    、面額為三十萬元之支票一張，票號三八八○○六號、發票日為八十七年六月十
    五日、面額三十萬元之本票一張，及發票人為林錦峰、票號ＰＡ0000000
    號、發票日為八十七年七月三十一日、面額三十萬元，並由丙○○背書之支票一
    張給自訴人甲○○，用以取得自訴人甲○○之信任，自訴人因而陷於錯誤，簽發
    付款人為台中市第十一信用合作社何厝分社、票號ＤＭ五九八九三號、發票日為
    八十七年六月十八日、面額三十萬元之支票一張給丙○○，並已兌現，業經自訴
    人甲○○供承在卷，且被告亦坦承不諱，足見被告借款之初，明知其已無清償能
    力，猶以交付超出借款金額三十萬元之上開支票及本票共三紙為幌，致自訴人信
    以為真，而將款項如數交付，顯係被告施用詐術所致，甚為明確。(3)又被告於八
    十七年六月二十日，再向自訴人借款二十萬元部份，另又以案外人王勝禮簽發票
    號0000000號、發票日為八十七年八月十八日、面額二十二萬元之支票一
    張交付作為保證，並簽立借據一份，而上開款項陸續借得之後，竟對於交付自訴
    人借款上開之票據，無任何一張兌現，均遭退票，亦為被告所不否認，益徵被告
    於八十七年六月間起，在六月十五日及二十日先後上開借款之時，已罹於支付不
    能之窘境，而使自訴人陷於錯誤，交付款項，被告迄今又分文未依約清償借款，
    是被告有詐欺之不法意圖至明，雖本件被告在支票退票後，仍有多次贖票註銷退
    票紀錄之舉措，亦無解於被告上開已無支付能力，猶向自訴人羅織明目詐欺款項
    之罪責亦明，被告之詐欺犯行堪以認定。
二、核被告所為，係犯刑法第三百三十九條第一項之罪，又被告先後二次詐欺犯行，
    時間緊接，所為犯罪構成要件相同，顯係基於概括犯意為之，應依連續犯論以一
    罪。原審未予詳查，就被告諭知無罪之判決，尚有未洽。自訴人上訴意旨據以指
    摘原判決不當，為有理由，應予本院將原判決撤銷改判。爰審酌被告犯罪之動機
    、手段、所生危害及犯罪後態度猶未償還欠款等一切情狀，量處有期徒刑月，
    以示懲儆。又本件被告經合法傳喚無正當理由不到庭，爰不待其陳述逕行判決，
    併此敘明。
據上論結，應依刑事訴訟法第三百六十九條第一項前段、第三百六十四條、第三百四
十三條、第二百九十九條第一項前段、第三百七十一條，刑法第五十六條、第三百三
十九條第一項、罰金罰鍰提高標準條例第一條前段，判決如主文。
本案經檢察官乙○○到庭執行職務。
中      華      民      國    八十九     年      十     月      十七    日
                                  臺灣高等法院臺中分院刑事第一庭
                                        審判長法  官  陳  紀  綱
                                              法  官  陳  登  源
                                              法  官  蕭  錦  鍾
右正本證明與原本無異。
不得上訴。
                                              書記官  蘇  昭  文
中      華      民      國    八十九     年      十     月      十八    日
附錄法條：
刑法第三百三十九條第一項：意圖為自己或第三人不法之所有，以詐術使人將本人或
第三人之物交付者，處五年以下有期徒刑、拘役或科或併科一千元以下罰金。
                                                                        Ｃ


司法院資訊處製作；財團法人民間司法改革基金會備份。
